【裁判字號】    90,簡上,235
【裁判日期】    901224
【裁判案由】    公司法
【裁判全文】
臺灣板橋地方法院刑事判決                          九十年度簡上字第二三五號
    上  訴  人
    即  被  告  丙○○
右列上訴人即被告因違反公司法案件，不服本院板橋簡易庭九十年度板簡字第一四二
三號中華民國九十年八月二十八日簡易判決（聲請案號：台灣板橋地方法院檢察署九
十年度偵字第一一○六六號）提起上訴，本院管轄第二審之合議庭判決如左：
    主      文
上訴駁回。
    事  實
一、丙○○明知原設於台北縣永和市○○路四十一號二樓之「星期日有限公司」業經
    經部分撤銷登記，已屬未經登記之公司，不得以該公司名義經營業務，而本身所
    申請之營利事業登記亦未經核准，竟自民國八十九年七月間起，擅自以該業經撤
    銷登記之「星期日有限公司」名義於上址經營咖啡、冷飲、簡餐等之業務。嗣於
    九十年六月十三日二十時許，在上址為台北縣政府聯合查報小組稽查違規商業活
    動人員當場查獲。
二、案經經濟部移送台灣板橋地方法院檢察署檢察官偵查終結聲請本院板橋簡易庭依
    簡易程序處刑。
    理  由
一、訊據上訴人即被告丙○○否認有何違反公司法之犯行，辯稱：伊根本未成立公司
    ，只是經營紅茶店，招牌雖仍係「SUNDAY泡沫紅茶」（星期日飲食店），惟係以
    星期六飲食店申請營業登記，只是尚未經核准，伊頂讓該店時，星期日有限公司
    已經撤銷，但資料沒有帶走，甲○○是伊僱用之員工，之前有在星期日飲食店上
    班，後再回來，算是回職員工，不知道現在之行號，所以相關單位稽查時，才會
    回答公司之名稱為星期日（星期日有限公司）並告知稽查人員公司之統一編號為
    00000000號云云。經查：
（一）址設台北縣永和市○○路四一號二樓之「星期日有限公司」（統一編號為00
      000000號），其公司狀況為撤銷，最後變更日期係八十九年八月十五日
      ，此有該公司基本資料查詢單在卷可稽（偵查卷第四頁），顯見「星期日有限
      公司」最遲於八十九年八月十五日即經撤銷登記，已不得以該公司名義經營業
      務，當無置疑。而質之被告對此亦無異詞，再由被告自承：伊頂讓上址飲食店
      時，星期日有限公司已撤銷登記，惟資料未帶走，其招牌雖仍引用「SUNDAY泡
      沫紅茶」（星期日飲食店），但其係以星期六飲食店申請營業登記，只是尚未
      經核准等語（詳見本院九十年十一月六日訊問筆錄及九十年十二月十日審判筆
      錄），益証被告就統一編號00000000號之「星期日有限公司」，其公
      司登記業經撤銷乙節知之甚詳，而其所頂讓經營位在台北縣永和市○○路四一
      號二樓之飲食店，於未辦理營利事業登記證即行營業之事實，亦堪是認。
（二）再查，證人即本件台北縣政府稽查人員乙○○於本院調查時證稱：渠等當初前
      往上址稽查時，在場之員工甲○○告知渠等有營利事業登記，但提不出證件，
      渠等本欲於台北縣政府聯合查報小組稽查違規商業活動現場紀錄表上建設局欄
      註記未提示登記證，後來甲○○才提出「星期日有限公司」由經濟部核發之公
      司執照，渠始依據所提出之公司執照紀錄統一編號，並查出星期日有限公司其
      登記已撤銷，於是乃註記已設立公司登記，並已逾六個月尚未辦理營利事業登
      記等情（詳本院九十年十一月二十日訊問筆錄），互核證人即被告在上址所經
      營飲食店之員工甲○○於本院調查時所證：九十年六月十三日台北縣政府人員
      稽查時，員工有五位，係經營一般泡沫紅茶，還有擺設CD點播台，招牌是SUN
      -DAY，當時警察問伊公司名稱，伊跟警察講星期日（星期日有限公司），並告
      知稽查人員公司統一編號為00000000號，這編號是之前公司所留下，
      伊一直誤解該編號為公司之編號等語（詳本院九十年十一月六日訊問筆錄），
      足見被告之員工甲○○確於稽查人員前往稽查時提供係已撤銷登記之「星期日
      有限公司」資料供稽查人員稽查，洵堪認定。
（三）復者被告於本院審理時雖稱：甲○○之亦係在「星期日飲食店」上班，後來再
      回來，算是回職之員工，不知道現在之行號，甲○○為現場最高的職員，現場
      臨檢由甲○○負責云云（本院九十年十二月十日審判筆錄），然被告所經營上
      址飲食店既以甲○○為現場最職位最高之人，並負有應對稽查人員之責，焉有
      不知該飲食店營利事業之商號之理？被告所稱甲○○不知該店之行號，已悖常
      情，況若依被告前揭辯解及證人甲○○前揭證詞，被告既未告知甲○○其所經
      營飲店之行號名稱，並使甲○○誤認該飲食店之公司行號仍為「星期日有限公
      司」，顯見被告有以「星期日有限公司」名義營業之意，再佐以被告自承自八
      十九年七月間頂讓該店後仍沿用頂讓前之公司招牌，至臨檢時九十年六月十三
      日復留有星期日有限公司之登記資料供員工於稽查人員查驗等情，更足證有業
      經撤銷之「星期日有限公司」名義對外營業之犯意及犯行甚明。
（四）綜上，被告所辯各節，純係諉責之詞，均不足採信。此外，並有台北縣政府聯
      合查報小組稽查違規商業活動現場紀錄表、公司基本資料查詢書面、台北縣政
      府九十年六月十八九十北府建商字第二二一六八三號函、經濟部九十年六月二
      十二日經（九○）中字第○九○三三五○二一四○號函附卷可按。本件事證明
      確，被告前揭犯行，堪以認定。
二、按星期日有限公司既經撤銷公司登記，自屬未經設立登記者，被告以該未經設立
    登記之公司名義對外營業，核其所為違反公司法第十九條第一項之規定，而犯同
    條第二項之罪。（按公司法業於九十年十一月十二日經總統公布修正，其中第十
    九條第二項僅將其內「自負其責」之文字，臻明為「自負民事責任」，其餘就犯
    罪構成要件及罰則均未修正，是應無新舊法比較之問題，附此說明）。原審認本
    件事證明確，適用刑事訴訟法第四百四十九條第一項、第四百五十四條第二項，
    公司法第十九條第二項（前段）、第一項，刑法第十一條前段、第四十二條第二
    項，罰金罰鍰提高標準條例第二條、現行法規所定貨幣單位折算新台幣條例第二
    條之規定，以簡易判決處刑，認事用法並無違誤，而原審審酌被告素行，及本件
    被告犯罪之情狀、所生之損害、犯罪後之態度等情及其他一切情狀，量處被告罰
    金新台幣十萬元，如易服勞役，以新台幣玖佰元即銀元參佰元折算壹日，量刑亦
    屬允當，被告上訴意旨指摘原判決不當，為無理由，本件上訴應予駁回。
三、據上論斷，應依刑事訴訟法第四百五十五條之一第一項、第三項、第三百六十八
    條，判決如主文。
本案經檢察官陳銘祥到庭執行職務
中      華      民      國    九十      年     十二     月    二十四    日
                                台灣板橋地方法院刑事第四庭
                                    審判長法  官  許 仕 楓
                                          法  官  談    虎
                                          法  官  徐 子 涵
右正本證明與原本無異。
如不服本判決，應於判決送達後十日內向本院提出上訴狀 (應附繕本)。
                                          書記官  彭 麗 紅
中      華      民      國      九十      年    十二    月    二十七    日
附錄本案論罪科刑法條全文：
公司法第十九條第二項
未經設立登記，不得以公司名義經營業務或為其他法律行為。
違反前項規定者，行為人各處一年以下有期徒刑、拘役或科或併科五萬元以下罰金，
並自負其責，行為人有二人以上者，連帶負責，並由主管機關禁止其使用公司名稱。


司法院資訊處製作；財團法人民間司法改革基金會備份。
